臺灣高雄地方法院刑事判決　　　　　　 96年度簡上字第816號
上　訴　人
即　被　告　甲○○
　　　　　　乙○○
　　　　　　丙○○
　　　　　　丁○○
　　　　　　戊○○○
上列被告等因傷害案件，不服本院高雄簡易庭中華民國96年6 月
29日96年度簡字第3215號簡易判決（聲請簡易判決處刑案號：96
年度偵字第3693號），本院第二審管轄之合議庭判決如下：
    主  文
原判決關於甲○○、乙○○、丙○○、丁○○、戊○○○部分均
撤銷。
甲○○、乙○○、丙○○、丁○○共同犯傷害罪，各處拘役參拾
日，如易科罰金，均以新臺幣壹仟元折算壹日，均減為拘役拾伍
日，如易科罰金，均以新臺幣壹仟元折算壹日。
戊○○○無罪。
    事  實
一、甲○○與戊○○○係夫妻關係，丁○○、丙○○及乙○○則
    係甲○○與戊○○○之子。緣癸○○與甲○○、戊○○○為
    鄰居關係，彼此間因有訴訟上及金錢上的糾紛，而素有嫌隙
    ，適於民國95年10月9 日下午3 時20分許，甲○○、丁○○
    、丙○○及乙○○父子4 人共乘1 部自用小客車欲前往屏東
    縣東港鎮釣魚，途經癸○○位於高雄市前鎮區鎮○○街 395
    巷19號1 樓之4 之住處前，遭癸○○攔下，並與癸○○發生
    口角，甲○○、丁○○、丙○○及乙○○父子4 人竟基於傷
    害之犯意聯絡，分持木棍或鐵管、十字鎬等物（未扣案）揮
    擊癸○○，而癸○○與當時在場之真實姓名年籍不詳成年人
    數名亦基於傷害之犯意聯絡，同時分持木棍或鐵管、十字鎬
    等物（未扣案）揮擊甲○○、丁○○、丙○○及乙○○，嗣
    後戊○○○聞訊趕到現場，亦遭癸○○與上開不詳姓名成年
    人數名分持木棍或鐵管、十字鎬等物揮擊（癸○○傷害犯行
    部分已經本院判處拘役30日確定），致癸○○受有左腹部挫
    傷併瘀青、兩前臂挫傷、左足座撕裂傷2 公分、右肩挫傷併
    遠端鎖骨骨折等傷害，而甲○○則受有左手臂皮下血腫約6x
    4 公分等傷害，丙○○則受有頭皮下血腫約3x3 公分、左肩
    及左手肘挫傷、左手肘擦傷等傷害，乙○○則受有右手第 2
    指挫傷併表皮掀裂傷約1x1 公分、右下腹及左腳擦傷等傷害
    ，丁○○則受有左腳小腿及右手手肘、背部等部位瘀青等傷
    害，戊○○○則受有臉部挫傷併皮下腫脹約2x2 公分、臉部
    擦傷約1x0.5 公分、左小腿挫傷等傷害。
二、案經癸○○訴由高雄縣政府警察局前鎮分局報告臺灣高雄地
    方法院檢察署檢察官偵查起訴。
    理  由
壹、程序部分（證據能力之審查）：
    按被告以外之人於審判外之陳述，雖不符刑事訴訟法第 159
    條之1 至之4 等4 條之規定，然若當事人於審判程序中同意
    作為證據，法院審酌該言詞陳述或書面陳述作成時之情況，
    認為適當者，亦得為證據；又當事人、代理人或辯護人於法
    院調查證據時，知有刑事訴訟法第159 條第1 項不得為證據
    之情形，而未於言詞辯論終結前聲明異議者，視為有前項之
    同意，同法第159 條之5 定有明文。此立法意旨在於傳聞證
    據未經當事人之反對詰問予以核實，原則上先予排除。惟若
    當事人已放棄反對詰問權，於審判程序中表明同意該等傳聞
    證據可作為證據；或於言詞辯論終結前未聲明異議，基於尊
    重當事人對傳聞證據之處分權，及證據資料愈豐富，愈有助
    於真實發見之理念，且強化言詞辯論主義，使訴訟程序得以
    順暢進行，上開傳聞證據亦均具有證據能力。查本件證人即
    告訴人癸○○及證人辛○○、壬○○、庚○○、子○○、郭
    文萍、葉鴻圖、李森發、李穗林於警詢中之供述，具有被告
    以外之人審判外陳述之性質，屬傳聞證據，惟經本院依法提
    示予以調查，檢察官及被告均對此未表示異議，且經本院審
    酌該書面作成時無違法情事，應適宜為本案之證據。
貳、實體部分：
一、上揭犯罪事實，業據被告甲○○、丁○○、丙○○及乙○○
    4 人於警詢、檢察官訊問及本院審理時對於渠等與告訴人癸○○及數名不詳姓名男子相互毆打之事實均坦承不諱，核與
    告訴人癸○○指訴其遭被告甲○○、丁○○、丙○○及乙○○4 人毆打之情節相互符合，而證人子○○於警詢時及證人
    壬○○、庚○○、辛○○於警詢及本院審理時對於告訴人癸○○遭被告甲○○、丁○○、丙○○及乙○○4 人毆打之事
    實均已證述綦詳，另證人即被告戊○○○於警詢及本院審理
    時證人郭文萍、葉鴻圖、李森發、李穗林於警詢時對於被告
    甲○○、丁○○、丙○○及乙○○4 人遭告訴人攔下，並遭
    告訴人及數名不詳姓名男子毆打之事實亦均能證述明確，足
    認被告甲○○、丁○○、丙○○及乙○○4 人確有與告訴人
    癸○○及數名不詳姓名男子相互毆打之事實。此外，告訴人
    癸○○因被告甲○○、丁○○、丙○○及乙○○4 人之毆打
    而受有左腹部挫傷併瘀青、兩前臂挫傷、左足座撕裂傷2 公
    分、右肩挫傷併遠端鎖骨骨折等傷害，有告訴人癸○○之診
    斷證明書1 紙在卷可稽（見警卷第54頁），足認告訴人癸○○所受之傷害與被告甲○○、丁○○、丙○○及乙○○4 人
    之毆打行為間有相當因果關係。從而，本案事證明確，被告
    甲○○、丁○○、丙○○及乙○○4 人之犯行堪予認定，應
    依法論科。
二、核被告甲○○、丁○○、丙○○、乙○○所為，均係犯刑法
    第277 條第1 項之普通傷害罪。被告甲○○、丁○○、丙○○、乙○○間，就上開傷害犯行，有犯意聯絡及行為分擔，
    均應論以共同正犯。
三、至被告甲○○、丁○○、丙○○、乙○○上訴意旨略以：渠
    等係遭告訴人夥同數名不詳姓名男子攔截攻擊，才予以反擊
    ，並非主動挑釁或攻擊告訴人癸○○，請求給予輕判准予諭
    知緩刑等語。按量刑輕重，係屬事實審法院得依職權自由裁
    量之事項，苟已斟酌刑法第57條各款所列情狀而未逾越法定
    刑度，不得遽指為違法（最高法院72年臺上字第6696號、75
    年臺上字第70 33 號判例參照）。又在同一犯罪事實與情節
    ，如別無其他加重或減輕之原因，下級審量定之刑，亦無過
    重或失輕之不當情形，則上級審法院對下級審法院之職權行
    使，原則上應予尊重，亦有最高法院85年度臺上字第2446號
    裁判意旨可資參酌。原審以被告甲○○、丁○○、丙○○、
    乙○○4 人罪證明確，適用刑事訴訟法第449 條第1 項、第
    3 項、第454 條第2 項，刑法第28條、第277 條第1 項前段
    、第41條第1 項前段，刑法施行法第1 條之1 ，分別判處被
    告甲○○、丁○○、丙○○、乙○○拘役各30日，並均諭知
    易科罰金之折算標準，認事用法及量刑均無不當，被告甲○○、丁○○、丙○○、乙○○上訴意旨未指摘原判決有何不
    當，而依卷證所示，原審已依刑事訴訟法第452 條第2 項詳
    細記載認定之犯罪事實、證據及應適用之法條，其認事用法
    並無不當，量刑復已考量被告等素行良好、犯後坦承犯行、
    未與告訴人達成和解等情，所宣告之刑度亦屬妥適，應認上
    訴為無理由。
四、原審以被告甲○○、丁○○、丙○○、乙○○共同傷害犯行
    事證明確，予以論罪科刑，固非無見。惟查，被告甲○○、
    丁○○、丙○○、乙○○4 人犯罪時間均在96年4 月24日以
    前，合於中華民國96年罪犯減刑條例第2 條第1 項第3 款規
    定之減刑條件，應減其刑期2 分之1 ，原判決未及依上開規
    定減刑，自有未合，且認定被告戊○○○為共同正犯，亦有
    誤解（詳後述）。是被告甲○○、丁○○、丙○○、乙○○
    上訴意旨雖主張量刑過重為由，提起上訴，請求撤銷改判更
    輕之刑，雖無理由，已如前述，然因原判決就被告甲○○、
    丁○○、丙○○、乙○○部分，既有前開可議之處，自應由
    本院予以撤銷改判。爰審酌被告甲○○、丁○○、丙○○、
    乙○○係告訴人癸○○之鄰居，雙方因發生口角爭執，竟即
    大打出手，被告甲○○、丁○○、丙○○、乙○○4 人均顯
    未能尊重他人之身體，犯後猶均未能和解賠償告訴人所受傷
    害，惟念渠等於犯後能坦承相互毆打之事實，態度尚佳，且
    渠等及被告戊○○○亦遭告訴人癸○○與上開不詳姓名之男
    子數名同時分工傷害，並念及告訴人癸○○所受傷害較渠等
    及被告戊○○○嚴重等一切情狀，分別量處如主文所示之刑
    ，並斟酌被告甲○○、丁○○、丙○○、乙○○之家庭經濟
    狀況及職業，均併諭知易科罰金之折算標準，以資儆懲。另
    被告甲○○、丁○○、丙○○、乙○○4 人上開犯行之犯罪
    時間均在96年4 月24日以前，合於中華民國96年罪犯減刑條
    例所定減刑條件，均應予減其刑2 分之1 ，並諭知易科罰金
    之折算標準。
參、無罪部分（被告戊○○○部分）：
一、聲請簡易判決處刑意旨略以：被告戊○○○與甲○○為夫妻
    關係，丁○○、丙○○及乙○○3 人為甲○○與戊○○○之
    兒子，告訴人癸○○與甲○○、戊○○○為鄰居關係，彼此
    間因有訴訟上及金錢上的糾紛，為此素有嫌隙，於95年10月
    9 日下午2 時許，告訴人癸○○騎乘機車經過被告戊○○○
    位於高雄市前鎮區鎮○○街304 巷30之55號住處前的檳榔攤
    ，與被告戊○○○產生口角，適甲○○、丁○○、丙○○及
    乙○○等4 人欲開車前往屏東縣東港鎮釣魚，於同日下午3
    時20分許，開車經過告訴人癸○○位於高雄市前鎮區鎮○○
    街395 巷19號1 樓之4 住處前，雙方又發生口角，甲○○、
    丁○○、丙○○及乙○○等4 人竟基於傷害之犯意聯絡，癸○○亦基於傷害之故意，5 人分別手持木棍、鐵管及十字鎬
    等物品相互毆打，嗣後被告戊○○○亦聞訊趕到現場，見5
    人正在相互毆打，竟基於傷害他人身體之犯意，加入互毆，
    雙方一陣混亂互毆後，致告訴人癸○○受有左腹部挫傷併瘀
    青、兩前臂挫傷、左足座撕裂傷2 公分、右肩挫傷併遠端鎖
    骨骨折等傷害，因認被告戊○○○涉犯刑法第277 條第1 項
    之普通傷害罪嫌云云。
二、按犯罪事實應依證據認定之，無證據不得認定犯罪事實；不
    能證明被告犯罪者，應諭知無罪之判決，刑事訴訟法第154
    條第2 項條、第301 條第1 項分別定有明文。又事實之認定
    ，應憑證據，如未能發現相當證據，或證據不足以證明，自
    不能以推測或擬制之方法，為裁判基礎；認定犯罪事實，所
    憑之證據，雖不以直接證據為限，間接證據亦包括在內，然
    無論直接或間接證據，其為訴訟上之證明，須於通常一般之
    人均不致有所懷疑，而得確信其為真實之程度者，始得據之
    為有罪之認定，倘其證明尚未達到此一程度，而有合理之懷
    疑存在時，即無從為有罪之認定，最高法院分別著有40年臺
    上字第86號、76年臺上字第4986號判例可資參照。另告訴人
    之指訴，係以使被告受刑事訴追為目的，是其陳述是否與事
    實相符，仍應調查其他證據，以資審認（最高法院52年度台
    上字第1300號判例要旨參照）。
三、檢察官認為被告戊○○○涉嫌傷害罪嫌，無非係以證人即告
    訴人癸○○及證人辛○○、子○○、壬○○、庚○○於警詢
    中之證述以及上開診斷證明書等證據，資為論罪依據。訊據
    被告戊○○○否認有何傷害犯行，辯稱：伊聽到被告甲○○
    、丁○○、丙○○、乙○○4 人被打，才趕到現場勸架，伊
    到現場亦被毆打，伊並未毆打告訴人等語。經查：
  (一)本院質諸證人辛○○、庚○○、子○○於警詢均未提及被告
    戊○○○出手毆打告訴人癸○○等情節（見警卷第8 、14、
    15、17 頁） ，其中證人辛○○、庚○○更於本院審理時分
    別證稱：「沒有看到被告戊○○○打人」、「被告戊○○○
    站在外面看，距打架現場約5 、6 公尺」等語（見本院96年
    11 月22 日審判筆錄第7 、9 、10頁），顯見被告戊○○○
    並未出手毆打告訴人癸○○甚明。至證人壬○○於警詢中雖
    證稱：伊有看到7 、8 人打告訴人，其中有1 個女子綽號「
    老枝仔」云云（見警卷第12頁），然其於本院審理時則改口
    證稱：伊沒有看到被告戊○○○打人，被告戊○○○是在旁
    邊看等語（見本院96年12月6 日審判筆錄第5 頁），其證述
    前後已有不一之處，並參以其於警詢中證述毆打告訴人癸○○之人達7 、8 人，要與卷內資料所顯示之毆打告訴人之人
    僅有被告甲○○、丁○○、丙○○、乙○○4 人等事實相去
    甚遠，是本院尚難僅以證人壬○○前後不一，且與事實有悖
    之證述，而遽為被告戊○○○不利之認定。另證人壬○○、
    辛○○於本院審理時雖證稱：被告戊○○○在旁喊「打死他
    」云云（見本院96年11月26日審判筆錄10頁、96年12月6 日
    審判筆錄第5 頁），然本院觀乎渠等於警詢中之證述，就此
    等被告戊○○○是否涉嫌傷害犯行之重要情節均未提及，衡
    諸警詢距離案發時間較近，證人之記憶應較清晰，然證人壬○○、辛○○於警詢中就此等被告戊○○○是否涉嫌傷害犯
    行之重要情節均未提及，顯與常理有悖，是本院尚難僅以此
    與常理有悖之證述，而遽為被告戊○○○不利之認定。
  (二)綜合上述，證人即告訴人癸○○之友人辛○○、子○○、壬○○、庚○○於警詢中之證述，均不足以證明被告戊○○○
    涉有檢察官所指之傷害犯行。此外，證人即告訴人癸○○於
    警詢時雖證述：被告戊○○○有一起打伊云云（見警卷第2
    至4 、20、21頁），然與上開證人辛○○、庚○○於本院審
    理時分別證稱：「沒有看到被告戊○○○打人」、「被告戊○○○站在外面看，距打架現場約5 、6 公尺」等節要非相
    符，是告訴人之指訴是否與事實相符，即非無疑，本院自不
    得以告訴人片面且有瑕疵之指訴作為認定被告戊○○○犯罪
    之唯一證據。
四、從而，檢察官所舉之證據均無法據以認定被告戊○○○有何
    傷害之犯嫌。此外，復查無其他積極證據足資證明被告戊○○○確有傷害犯行，自屬不能證明被告戊○○○犯罪，揆諸
    首開法條及判例意旨，依法應為被告戊○○○無罪之諭知。
    原審認被告戊○○○共同涉犯傷害犯行，論處被告戊○○○
    罪刑，尚有未當。被告戊○○○以否認犯罪為由，提起上訴
    ，指摘原判決不當，為有理由，原判決關於被告戊○○○部
    分自應予以撤銷，並諭知被告戊○○○無罪之判決。
五、又按檢察官聲請以簡易判決處刑之案件，法院於審理後，認
    應為無罪判決之諭知者，應適用通常程序審判之，刑事訴訟
    法第452 條及第451 條之1 第4 項但書第2 款已有明定。本
    院審理後既認被告戊○○○應為無罪之諭知，自應依刑事訴
    訟法第455 條之1 第3 項準用同法第369 條第1 項前段及法
    院辦理刑事訴訟簡易程式案件應行注意事項第14點規定，將
    原判決撤銷，逕依第一審通常程序就被告戊○○○傷害部分
    為無罪之判決，就此部分依法仍得上訴，附此敘明。
據上論斷，應依刑事訴訟法第452 條、第455 條之1 第1 項、第
3 項、第369 條第1 項前段、第364 條、第299 條第1 項前段、
301 條第1 項前段，刑法第28條、第277 條第1 項、第41條第 1
項前段、刑法施行法第1 條之1 ，中華民國九十六年罪犯減刑條
例第2 條第1 項第3 款、第7 條，判決如主文。
本案經檢察官己○○到庭執行職務。
中　　華　　民　　國　　96　　年　　12　　月　　20　　日
                  鳳山刑事第一庭審判長法  官 黃三友
                                      法　官 林芳華
                                      法  官 陳盈吉
以上正本證明與原本無異。
本判決關於被告甲○○、丁○○、丙○○、乙○○部分不得上訴
。
本判決關於被告戊○○○無罪部分，檢察官如不服本判決，應於
判決送達後10日內，向本院提出上訴狀。
中　　華　　民　　國　　96　　年　　12　　月　　20　　日
 　　　　　　　　　　　　　　　       書記官  吳俊達
附錄本判決論罪科刑法條：
刑法第277條第1項
傷害人之身體或健康者，處3 年以下有期徒刑、拘役或1,000 元
以下罰金。
